臺灣高等法院交通法庭判決　　　　94年度交上易字第130號
上　訴　人
即　被　告　乙○○
選任辯護人　林大華律師
　　　　　　張仁興律師
　　　　　　林建平律師
上列上訴人即被告因業務過失傷害案件，不服臺灣臺北地方法院
93年度交易字第480 號，中華民國94年4 月25日第一審判決（起
訴案號：臺灣臺北地方法院檢察署93年度偵字第13421 號），提
起上訴，於本院準備程序進行中，被告先就被訴事實為有罪之陳
述，經裁定行簡式審判程序，本院判決如下：
    主  文
上訴駁回。
乙○○緩刑年。
    事  實
一、乙○○前因違反麻醉藥品管理條例罪，經臺灣板橋地方法院
    判處有期徒刑6 月，如易科罰金以銀元30元折算1 日確定，
    於民國（下同）82年4 月22日易科罰金執行完畢，5 年以內
    未曾受有期徒刑以上刑之宣告，平日以駕駛臺聯汽車客運股
    份有限公司之營業大客車為業，為從事駕駛業務之人，於93
    年5 月27日上午10時許，駕駛車牌號碼AH-723號營業大客車
    ，沿臺北市○○○路○ 段由西向東方向行駛，同日上午10時
    10分許，途經臺北市○○○路○ 段與撫遠街（起訴書及原審
    判決書均記載為撫順街）口設有禁止左轉標誌及行人穿越道
    之交岔路口時，原應注意駕駛人駕駛汽車，應遵守道路交通
    標誌、標線、號誌之指示，且行經行人穿越道時，應減速慢
    行，遇有行人穿越時，無論有無交通警察指揮或號誌指示，
    均應暫停讓行人優先通行，而依當時情形，晴天、日間有自
    然光線、路面乾燥、無缺陷、無障礙物、視距良好，亦無不
    能注意之情事，竟疏未注意，在上開路口貿然左轉，且行經
    路口北側行人穿越道時，未讓適自西向東方向穿越該行人穿
    越道之行人王玉卿優先通行，致大客車左前車頭撞及王玉卿
    ，造成王玉卿受有頭部外傷併腦挫傷及顱內出血、右側小腿
    骨開放性骨折、頭皮撕裂傷及皮下血腫，且因頭部受傷造成
    意識不清、日常生活無法自理等重大不治之傷害。乙○○駕
    車肇事後，於有偵查犯罪職權之機關發覺其犯罪前，即主動
    向據報趕赴處理交通事故之臺北市政府警察局松山分局交通
    分隊警員黃威棟表明其係肇事者並陳述肇事之經過，自首而
    接受裁判。
二、案經王玉卿之配偶甲○○委請王振勇向臺灣臺北地方法院檢
    察署檢察官提起告訴，及由臺北市政府警察局松山分局報請
    臺灣臺北地方法院檢察署檢察官偵查起訴。
    理  由
一、上揭事實，業據告訴人指訴綦詳，並有道路交通事故調查報
    告表(一)、(二)、現場圖、談話紀錄表、補充資料表、事故肇事
    原因初步分析研判表及現場照片14幀附卷可稽，被告亦迭於
    警詢、偵查中、原審及本院審理時供承上情不諱。又被告駕
    車肇事後，於其犯罪行為未為有偵查權限之機關發覺前，即
    向據報趕赴處理車禍事故之員警承認肇事，此有臺北市政府
    警察局松山分局交通分隊警員黃威棟所填具之肇事人自首情
    形紀錄表1 紙在卷可憑。
二、按駕駛人駕駛汽車，應遵守道路交通標誌、標線、號誌之指
    示；汽車行近行人穿越道前，應減速慢行，遇有行人穿越時
    ，無論有無交通警察指揮或號誌指示，均應暫停讓行人先行
    通過，道路交通安全規則第90條及第103 條，分別定有明文
    。被告駕車，原應注意上開道路交通安全規則之規定，且當
    時天氣晴朗、日間有自然光線、路面乾燥、無缺陷、無障礙
    物、視距良好，並無不能注意之情事，被告竟疏未注意，貿
    然違規左轉且未讓穿越行人穿越道之被害人王玉卿優先通行
    ，以致肇事，被告就本件交通事故之發生，顯有過失；另經
    臺北市車輛行車事故鑑定委員會鑑定結果，亦認：被告駕車
    違反禁止左轉標誌違規左轉及行人穿越道有行人穿越時未暫
    停讓行人先行通過為肇事原因，行人即被害人王玉卿無肇事
    因素，有該委員會93年8 月13日北鑑審字第09330238600 號
    函所檢附臺北市車輛行車事故委員會鑑定意見書在卷足佐。
    又被害人王玉卿因遭被告所駕駛之大客車撞及，受有頭部外
    傷併腦挫傷及顱內出血、右側小腿骨開放性骨折、頭皮撕裂
    傷及皮下血腫等重大不治之傷害，意識不清，日常生活無法
    自理，須長期照護，亦有診斷證明書、重大傷病免自行部分
    負擔證明卡、中華民國身心障礙手冊影本各1 紙在卷可參，
    堪認已達刑法第10條第4 項第6 款所規定重傷害之程度。且
    被告之過失行為與致被害人之重傷害結果間，復有相當因果
    關係。本件事證明確，被告之犯行洵堪認定。
三、被告已自陳係以駕駛營業大客車為業，乃從事駕駛業務之人
    。核被告因駕駛業務之過失，傷害人致重傷之所為，係犯刑
    法第284 條第2 項後段之業務過失重傷害罪。被告為汽車駕
    駛人，駕車行經行人穿越道，不依規定讓行人優先通行，因
    而致人受傷，依法應負業務過失重傷害之刑事責任，應依道
    路交通管理處罰條例第86條第1 項之規定，加重其刑。又被
    告於犯罪未經發覺前自首並接受裁判，應依刑法第62條前段
    之規定，減輕其刑，並依法先加後減。
四、原審基此認定，援引刑事訴訟法第299 條第1 項前段、道路
    交通管理處罰條例第86條第1 項、刑法第284 條第2 項後段
    、第62條前段、罰金罰鍰提高標準條例第1 條前段等規定，
    經審酌被告身為職業駕駛人，其注意能力應較一般人為高，
    對於交通法規，亦應較常人嫻熟，竟未能善盡駕駛注意義務
    ，違規左轉且未禮讓行人穿越道上之行人，導致被害人王玉
    卿受有重傷害，及於犯後坦承犯行之態度等一切情狀，量處
    有期徒刑8 月。經核其認事及用法，均無違誤，量刑亦甚允
    當，應予維持。查被告前因違反麻醉藥品管理條例罪，經臺
    灣板橋地方法院判處有期徒刑6 月，如易科罰金以銀元30元
    折算1 日確定，於82年4 月22日易科罰金執行完畢，5 年以
    內未曾受有期徒刑以上刑之宣告，有本院被告前案紀錄表附
    卷可按，且已與告訴人達成賠償新臺幣300000元之和解（另
    臺聯汽車客運股份有限公司賠償新臺幣0000000 元，悉由中
    央產物保險股份有限公司支付完畢），告訴人具狀向本院聲
    明撤回告訴，有和解書影本、支票影本及刑事撤回告訴狀在
    卷可佐。本院認被告經此次偵、審程序及科刑判決後，當知
    所警惕，信無再犯之虞，對被告所處之刑，以暫不執行為適
    當，被告提起上訴意旨以其已與告訴人達成和解，請予宣告
    緩刑，非無理由，爰併予宣告緩刑3 年，以啟自新。
據上論斷，應依刑事訴訟法第368 條、第364 條、第273 條之1
第1 項，刑法第74條第2 款，判決如主文。
本案經檢察官吳國南到庭執行職務
中　　華　　民　　國　　94　　年　　8 　　月　　16　　日
　　　　　　　    交通法庭審判長法　官  楊貴雄
　　　　　　　　　　　　　      法　官  李英勇
　　　　　　　 　 　　　　　　　法　官  王麗莉
以上正本證明與原本無異。
不得上訴。
                                書記官  蘇秋
中　　華　　民　　國　　94　　年　　8 　　月　　17　　日
附錄本案論罪科刑法條：
刑法第284條第2項
從事業務之人，因業務上之過失傷害人者，處一年以下有期徒刑
、拘役或一千元以下罰金，致重傷者，處三年以下有期徒刑、拘
役或二千元以下罰金。
